臺灣高等法院花蓮分院刑事判決
111年度上訴字第54號
上  訴  人  
即  被  告  吳鴻銘
上列上訴人因搶奪案件，不服臺灣花蓮地方法院111年度訴字第3
8號中華民國111年3月30日第一審科刑判決（起訴案號：臺灣花
蓮地方檢察署111年度偵字第804號），提起上訴，本院判決如下
：
    主  文
上訴駁回。
    犯罪事實
一、吳鴻銘因缺錢花用，意圖為自己不法之所有，於民國111年1
    月19日19時19分許，騎乘自行車抵達廖定妹所經營、位於花
    蓮縣○○市○○路000○0號之○○銀樓店外後，將自行車停放在馬
    路邊，隨後步入上址銀樓，向廖定妹佯稱欲購買1枚金戒指
    ，待廖定妹量秤該枚金戒指（4錢4分）後，乘廖定妹在估算
    售價而無防備，然對該枚金戒指仍具有緊密持有關係之際，
    將該枚金戒指套入左手手指，佯稱「我去拿錢」云云後，旋
    即快步離開該銀樓並騎乘自行車加速逃逸。吳鴻銘得手該枚
    金戒指後，於同日19時21分許騎乘腳踏車抵達位於花蓮縣○○
    市○○路00號之○○銀樓，旋以新台幣（下同）2萬4,000元之價
    格將該枚金戒指典當予不知情之銀樓負責人劉祥偉。同日21
    時許，警方獲報循線展開追緝，最後於111年1月20日1時35
    分許，在臺東縣○○市○○路0段000號將吳鴻銘拘提到案，並扣
    得2萬3,600元（已發還廖定妹，其中400元已遭花用），而
    悉上情。
二、案經廖定妹訴由花蓮縣警察局花蓮分局報告臺灣花蓮地方檢
    察署檢察官偵查起訴。
    理  由
一、查刑事訴訟法第348條規定已於110年6月16日修正公布，並
    自同年月18日生效施行，被告於修正施行後犯本案之罪，因
    被告僅對原判決科刑部分提起上訴（本院卷第100頁），關
    於犯罪事實、所犯法條及沒收部分，被告及檢察官均未提起
    上訴。依刑事訴訟法第348條規定「上訴得對於判決之一部
    為之(第1項)。對於判決之一部上訴者，其有關係之部分，
    視為亦已上訴。但有關係之部分為無罪、免訴或不受理者，
    不在此限(第2項)。上訴得明示僅就判決之刑、沒收或保安
    處分一部為之(第3項)。」本件審理範圍，僅就原判決之刑
    為之。
二、被告上訴意旨略以：
　㈠其無逃逸之意圖，其會到臺東係為了與在台東監獄執行之乾
    哥會面，及因電動場內有免費食物可取用，故其才會至該場
    所，但並無消費之事實。
　㈡被告就自己犯行深感後悔，於本案偵查及原審審理時，均坦
    承犯行，亦於原審準備程序中向被害人低頭道歉，犯後態度
    良好。其因另案執行中，故不及與被害人達成和解，目前則
    因剛出監沒有資力，故未能賠償被害人損失。
　㈢被告家中尚有66歲的外婆及母親需人扶養照顧，而母親患有
    重病（惡性腫瘤），近期會開刀，請求待母親手術結束後執
    行本案。
　㈣被告歷經本案偵審程序，將來不敢再犯，請改判較原審更輕
    之刑，以啟自新。
三、科刑部分
　㈠按量刑之輕重，係事實審法院得依職權自由裁量之事項，茍
    已斟酌刑法第57條各款所列情狀而未逾越法定刑度，則不得
    遽指為違法。上級法院對於下級法院之職權行使，原則上應
    予尊重，此觀司法院111年4月22日院台廳刑一字第11100124
    95號函修正法院辦理刑事訴訟案件應行注意事項第163點規
    定「在被告上訴或為被告之利益而上訴之案件，除原判決適
    用法條不當而撤銷者外，不得僅因量刑失出而撤銷之」即明
    。
　㈡原判決科刑部分，已敘明：
　  ⒈被告前因搶奪等案件，經法院為刑之宣告後，並經臺灣花
      蓮地方法院以109年度聲字第750號裁定應執行有期徒刑1
      年3月；又因違反電信法等案件，經法院為刑之宣告後，
      經同法院以110年度聲字第430號裁定應執行有期徒刑5月
      確定，上開案件接續執行，被告於110年12月13日縮短刑
      期執行完畢出監。被告於上開有期徒刑執行完畢之5年內
      ，故意再犯本件有期徒刑以上之罪，符合累犯規定，且衡
      酌被告犯罪情節，如依累犯規定加重最低法定本刑，並不
      會使被告所受之刑罰超過其所應負擔之罪責，亦不會使被
      告人身自由遭受過苛之侵害，無違憲法罪刑相當及比例原
      則，爰依刑法第47條第1項規定加重其刑。
　  ⒉另審酌被告不思以己力獲取財物，趁告訴人不及防備之際
      ，公然搶奪他人財物，未知尊重他人財產權，實無足取；
      惟念其犯後坦承犯行，犯後態度尚可，且本件被告搶奪行
      為尚未造成告訴人受傷，告訴人於審理時表示請法院依法
      判決等語；兼衡被告自述高職肄業，智識程度普通，入監
      前從事自由業，月收入約1萬4千元，母親脖子有惡性腫瘤
      ，須扶養母親之生活狀況等一切情狀。而科處被告有期徒
      刑1年。
　㈢經查：
　　⒈被告前案執行紀錄均為財產性犯罪，有相關之起訴書及判
      決書可稽（偵卷第49頁至第51頁、第53頁至第54頁、第55
      頁至第59頁、第61頁至第64頁、第65頁至第66頁），其中
      包括與本案犯罪手法相同之銀樓搶奪案，足見被告對刑罰
      感應力薄弱。則原審依刑法第47條第1項規定加重其刑，
      應屬允當。
　　⒉原審審酌刑法第57條規定之多款量刑事由，諸如被告之犯
      罪動機、目的，被告行為所生危害、犯後態度，及被告智
      識程度、生活狀況，並未逾越法定刑度，亦無違反比例原
      則、濫用裁量之情事，原判決別無適用法條不當之情形下
      ，依上開㈠之說明，本院應尊重原審法院的科刑裁量。
四、駁回被告上訴之理由：
　㈠查警方係於111年1月20日凌晨1時35分，在台東市遊藝場拘捕
    被告到案（警卷第25頁），據被告於偵查中自承因擔心警方
    追捕而離開花蓮前往臺東(警卷第22頁、偵卷第83頁)。故被
    告上訴後僅憑自我說詞，否認其逃亡之意圖，未提出更積極
    有力事證，並不足採。
　㈡再，量刑應該以犯罪行為作為基點，對應被告的違法性及責
    任程度，量處適當的刑度，因此與犯罪事實直接關連的因子
    （也即是所謂的狹義犯情）自然為量刑判斷的核心事項。至
    被告之家庭狀況及與被害人和解與否，乃與犯罪行為本身較
    無直接關係(或關係相對較遠)的一般情狀因子，不宜過度強
    調放大該一般情狀因子，否則恐悖離行為責任之原則。查：
　　⒈不管是基於減輕因被告受刑，家族遭受痛苦之福祉政策理
      由，或是增強被告之更生意念，於量刑上確實非不得考量
      受保護扶養者之受照料狀態、程度，及被告保護之必要性
      (被告迄今之保護實績、其他方法保護之困難性等)。但被
      告如已明知有家族成員須養育照顧，仍無視此情，而(一
      再)故意涉犯刑罰，實深值非難，且被告既已知曉須養育
      照顧家族成員，仍輕率涉犯刑責，亦足見其輕浮、自私犯
      罪動機，及對於家族之漠視輕忽，類此情節實不得作為有
      利量刑因子。經查：
　　　⑴被告為本件犯罪時，已可自覺應扶養照顧外婆及母親，
        竟仍無視此情狀，未能體認其為家族成員，須勤勉盡孝
        ，形成遠離刑罰之反對動機，反而於110年12月13日出
        監後未久，因個人缺錢花用而犯本案，則其犯後以此為
        由請求從輕科刑，實無可取。
　　　⑵況被告明知他外婆、母親年紀、身體狀態，仍一再故意
        涉犯刑事法律，有臺灣高等法院被告前案紀錄表乙份在
        卷足憑(本院卷第31頁至第64頁)，足證被告輕浮放任、
        自私我執的犯罪動機，及漠視家庭之態度，如再以家庭
        照顧為由作為量刑減輕因子，實無異於鼓勵被告一再輕
        忽本身對於家庭責任，及縱容自己得一再犯罪，並利用
        家庭關係尋求輕判(等同於家庭是被告的〈類似〉「減刑
        鐵劵」)，故被告以此家庭照顧為由，請求減輕其刑，
        應無理由。
　　⒉又被告除扣案贓款已由警方發還被害人外，尚未賠償被害
      人因其轉賣贓物所生之損失（4,900元，本院卷第104頁）
      ，此部分科刑因子與原判決時並無不同，無從為有利於被
      告之考量。
　㈢原審對被告量刑既已審酌其犯後態度（坦承犯行）、目前生
    活狀況（須扶養患病之母親），違反義務程度及犯罪所生危
    害（未造成告訴人受傷）等諸多情節，難認有量刑失衡之情
    ，且檢察官於原審亦求刑有期徒刑1年以上（原審卷第130頁
    ）。是被告上訴意旨，在別無其他有利之科刑因子下，請求
    科處較輕於原判決之刑度，為無理由，應予駁回。
五、至被告請求待其母親手術後執行本案，乃判決確定後檢察官
    指揮執行之問題，非本院所得審究，附此敘明。　　
據上論斷，應依刑事訴訟法第368條，判決如主文。
本案經檢察官卓浚民提起公訴，檢察官崔紀鎮到庭執行職務。
中　　華　　民　　國　　111 　年　　7 　　月　　29　　日
                  刑事庭審判長法  官  林信旭
                              法  官  顏維助
                              法  官  劉雪惠 
以上正本證明與原本無異。
如不服本判決，應於收受送達後20日內向本院提出上訴書狀，其
未敘述理由者，並得於提起上訴狀後20日內向本院補提理由書（
均須按他造當事人之人數附繕本）「切勿逕送上級法院」。
告訴人或被害人如對於本判決不服者，應具備理由請求檢察官上
訴，其上訴期間之計算係以檢察官收受判決正本之日期為準。
因疫情而遲誤不變期間，得向法院聲請回復原狀。
中　　華　　民　　國　　111 　年　　7 　　月　　29　　日
　　　　　　　　　　　　　　　書記官  林鈺明

附錄本判決論罪科刑法條：
中華民國刑法第325條
意圖為自己或第三人不法之所有，而搶奪他人之動產者，處6月
以上5年以下有期徒刑。
因而致人於死者，處無期徒刑或7年以上有期徒刑，致重傷者，
處3年以上10年以下有期徒刑。
第1項之未遂犯罰之。